【裁判字號】    99,簡上,665
【裁判日期】    990915
【裁判案由】    詐欺
【裁判全文】
臺灣板橋地方法院刑事判決
上  訴  人  臺灣板橋地方法院檢察署檢察官
上  訴  人
即  被  告  甲○○
上列上訴人因被告詐欺案件，不服本院99年度簡字第4087號中華
民國99年5月12日所為之第一審判決（原聲請簡易判決處刑案號
：99年度偵字第8689號），提起上訴，暨移送併辦審理（99年度
偵字第15307號、第15308號），本院管轄第二審之合議庭判決如
下：
    主    文
原判決撤銷。
甲○○幫助意圖為自己不法之所有，以詐術使人將本人之物交付
，處拘役伍拾玖日，如易科罰金，以新臺幣壹仟元折算壹日。
    事    實
一、甲○○雖知將金融帳戶提供予不熟識之人使用，可能遭詐騙
    集團供作詐欺取款之工具，仍不違背其本意，基於幫助詐欺
    取財之不確定故意，於民國98年12月29日某時許，在臺北縣
    板橋市○○路上之遠東百貨公司附近，將其於中華郵政股份
    有限公司板橋中正路郵局（下稱板橋中正路郵局）所申請開
    立帳號為0000000-0000000號帳戶之提款卡及密碼，提供予
    真實姓名年籍不詳之成年男子，以供其所屬之詐欺集團使用
    。嗣該詐欺集團成員旋即意圖為自己不法之所有，分別為以
    下詐騙行為：
(一)於98年12月29日8時40分許以電話聯絡丙○○，佯稱其先前
    於拍賣網站購物時遭詐騙之款項可辦理退款，並稱可利用操
    作自動提款機之方式直接將款項匯入帳戶，致丙○○陷於錯
    誤，於同日9時48分許，依指示匯入新臺幣5,238元至上開甲○○板橋中正路郵局帳戶內。
(二)於98年12月29日某時許以電話聯絡乙○○，佯稱其先前於拍
    賣網站購物時遭詐騙之款項可辦理退款，並稱可利用操作自
    動提款機之方式直接將款項匯入帳戶，致乙○○陷於錯誤，
    於同日18時許，依指示匯入新臺幣29,183元至上開甲○○板
    橋中正路郵局帳戶內。
二、案經臺北縣政府警察局板橋分局移送臺灣板橋地方法院檢察
    署檢察官聲請簡易判決處刑暨移送併辦審理。
    理    由
一、按被告以外之人於審判外之陳述，雖不符合同法第159 條之
    1 至第159 條之4 之規定，但經當事人於審判程序同意作為
    證據，法院審酌該言詞陳述或書面陳述作成之情況，認為適
    當者，亦得為證據，刑事訴訟法第159 條之5 定有明文。本
    院以下所採用被告以外之人於審判外之言詞陳述等證據，當
    事人於審判程序均表示同意作為證據，本院審酌上開證據資
    料製作時之情況，尚無違法不當之瑕疵，亦認為以之作為證
    據應屬適當，依上開規定，認前揭證據資料均有證據能力，
    合先敘明。
二、訊據被告甲○○固不否認有將前揭板橋中正路郵局之金融卡
    及密碼交付他人之事實，惟矢口否認有何幫助詐欺犯行，辯
    稱：伊應徵工作時，對方要求伊提供提款卡，並解釋工作內
    容是載運小姐的司機（俗稱馬伕），小姐會把當天的收入交
    給伊存入帳戶後，對方再直接持伊的提款卡領取。伊當時雖
    有懷疑，但因經濟壓力亟需工作，且覺得該帳戶內既然沒有
    錢，交付提款卡並不會造成伊的損失，即使對方是要騙取伊
    的提款卡，應該也沒有關係，即將提款卡交給對方。後來因
    為對方並未依約定於3 日後通知伊開始工作，伊發覺有異前
    去郵局掛失時，才發現帳戶已被列為警示帳戶，即至派出所
    報案云云（參卷附上訴狀、本院99年8 月6 日準備程序筆錄
    ）。惟查：
  (1)上揭犯罪事實，業據證人即被害人丙○○、乙○○於警詢時
    指訴甚詳，並有被告甲○○板橋中正路郵局帳戶開戶資料及
    帳戶交易明細各1 份、乙○○中華郵政自動櫃員機交易明細
    表1 紙（見臺灣板橋地方法院檢察署99年度偵字第8689號、
    第9363號），足認被告所申設之上開板橋中正路郵局帳戶業
    遭詐欺集團成員供作詐騙上開被害人之人頭帳戶。
  (2)查金融帳戶為個人之理財工具，而政府開放金融業申請設立
    後，金融機構大量增加，一般民眾皆可以存入最低開戶金額
    之方式自由申請開設金融帳戶，並無任何特殊之限制，因此
    一般人申請存款帳戶極為容易而便利，且得同時在不同金融
    機構申請多數存款帳戶使用，並無使用他人帳戶之必要，此
    為一般日常生活所熟知之常識，故除非充作犯罪使用，並藉
    此躲避警方追緝，一般正常使用之存款帳戶，並無使用他人
    提款卡之必要；且在無任何擔保情形下，該公司竟願承擔小
    姐所交付金錢遭侵占之風險，而任由甫到職之被告收取公司
    營業收入，顯與常情不符。何況，金融存款帳戶，攸關存戶
    個人財產權益之保障，專屬性甚高，衡諸常理，若非與本人
    有密切關係，不可能提供個人帳戶供他人使用，縱有交付個
    人帳戶予他人使用之特殊情形，亦必會先行瞭解他人使用帳
    戶之目的始行提供，參以坊間報章雜誌及其他新聞媒體，對
    於以簡訊通知中獎、刮刮樂、假投資真詐財或其他類似之不
    法犯罪集團，經常利用大量收購之他人存款帳戶，以隱匿其
    等詐欺取財犯罪之不法行徑，規避執法人員之查緝，並掩飾
    、確保因自己犯罪所得之財物，類此在社會上層出不窮的案
    件，亦經傳播媒體廣為報導，是避免此等專屬性甚高之物品
    被不明人士利用為與財產有關之犯罪工具，亦應為一般社會
    生活應有之認識。反之，若將該帳戶之提款卡及密碼交付並
    告知他人，顯可預見收受其金融機構帳戶提款卡及密碼者可
    能利用其所提供之金融機構帳戶供作詐騙他人匯入款項之用
    ，藉由將所得資金存入後再行領出之過程，以達到隱瞞資金
    流向及避免提款行為人身分曝光之目的。再者，就取得上開
    帳戶之第三人而言，該人既有意利用上開帳戶作為詐騙之工
    具，當無選擇一隨時可能遭真正存戶掛失而無法使用之帳戶
    之可能，輔以現今社會上，確實存有不少為貪圖小利而出售
    自己帳戶供人使用之人，是該第三人僅需付出少許之金錢，
    即可取得可完全操控而無遭掛失風險之帳戶，該第三人實無
    以此方式取得上開帳戶之必要，否則，若提供帳戶之人在該
    第三人尚未行詐前，或行詐後尚未將帳戶內之款項提領出前
    ，即將上開帳戶掛失，該第三人豈非無法遂其詐財之目的，
    該第三人絕無將涉及詐騙成否之關鍵置於如此不確定境地之
    可能。是以，被告於案發時已45歲，理應有相當社會歷練，
    然其在應徵工作時，並非在工作地點或公司辦公室內，而係
    在公共場所約見，其面試程序顯有違一般應徵工作之程序，
    顯亦悖於常情，足以令一般人起疑。被告於上述諸多不合理
    之情形下，仍將重要且專屬個人之提款卡及密碼交予可疑之
    他人使用，竟稱僅因自認帳戶內並無存款，為求自己賺取薪
    資或其他謀職利益，即率而將自己帳戶提供他人使用，已顯
    逾輕忽、過失之範圍，又稱因交付提款卡並不會造成自己的
    損失，即使對方是要騙取自己的提款卡，應該也沒有關係，
    顯示被告對於取得其上開帳戶之人可能以該帳戶供作詐欺取
    財之非法用途，已可預見，竟不違背其本意，而將該帳戶交
    付他人使用，有容任他人利用其帳戶犯詐欺取財罪之不確定
    故意，已可認定。
  (3)綜據前述，被告所辯情節，無從建立合理懷疑而推翻前揭積
    極證據，本案事證明確，被告犯行已堪認定，自應依法論科
    。
三、按刑法上之幫助犯，係對於犯罪與正犯有共同之認識，而以
    幫助之意思，對於正犯資以助力，而未參與實施犯罪之行為
    者而言（最高法院75年度臺上字第1509號、84年度臺上字第
    5998號、88年度臺上字第1270號判決意旨參照）。是以如未
    參與實施犯罪構成要件之行為，且係出於幫助之意思提供助
    力，即屬幫助犯，而非共同正犯。查被告交付上揭個帳戶供
    年籍不詳之成年人所屬犯罪集團用以誘騙被害人匯入金錢，
    而遂行詐欺取財之犯行，其單純提供帳戶與他人使用之行為
    ，並不能與向被害人施以欺罔之詐術行為等視，且亦無證據
    證明被告有參與詐欺取財犯行之構成要件行為，是被告所為
    僅係對於他人遂行之詐欺取財犯行資以助力，核其所為，係
    犯刑法第30條第1項、第339條第1項之幫助詐欺取財罪。被
    告幫助他人犯前開罪名，其行為較施詐之正犯為輕，爰依刑
    法第30條第2 項規定按正犯之刑減輕之。又被告以1 交付上
    開帳戶之行為，而使得詐欺集團得以分別詐騙被害人丙○○
    、乙○○之財物，係以1 行為觸犯數個相同罪名，為想像競
    合犯，應依刑法第55條規定，僅論以1 幫助詐欺罪。原判決
    書僅載幫助詐欺丙○○之犯罪事實，惟上揭幫助詐欺乙○○
    之犯行，業經檢察官移送併辦，與本院認定有罪之事實，有
    裁判上1 罪之想像競合犯關係，為起訴效力所及，本院自應
    併予審究。
四、原審據以論罪科刑，固非無見，惟查：被告交付上開帳戶予
    詐欺集團成員，嗣該詐欺集團成員持以詐騙被害人乙○○至
    被告所提供之上開板橋中正路郵局帳戶部分之犯行，原審未
    及併予審判，仍有未洽。是被告上訴意旨所辯雖無理由，已
    如前述，惟檢察官上訴意旨以原審未就前開移送併辦部分併
    予審理，指摘原判決不當，為有理由，是本件原判決既有可
    議，自應由本院合議庭予以撤銷改判。爰審酌被告犯罪之動
    機、目的、提供前揭金融機構帳戶供不法份子使用，致被害
    人遭詐騙損失金錢，助長不法份子財產犯罪風氣，對社會信
    賴及和諧造成不良影響，所生危害甚大，及被告犯罪後於警
    詢、偵查，迄本院審理時均執詞否認犯行之態度等一切情狀
    ，量處如主文所示之刑，並諭知易科罰金折算標準，以示懲
    儆。
據上論斷，應依刑事訴訟法第455條之1第1項、第3項、第369條
第1項前段、第364條、第299條第1項前段，刑法第339條第1項、
第30條第1項前段、第2項、第55條、第41條第1項前段，刑法施
行法第1條之1第1項、第2項前段，判決如主文。
本案經檢察官楊承翰到庭執行職務。
中    華    民    國    99    年    9     月    15    日
                  刑事第三庭  審判長法  官  王屏夏
                                    法  官  蘇揚旭
                                    法  官  王偉光
上列正本證明與原本無異。
不得上訴。
                                    書記官  阮旭家
中    華    民    國    99    年    9     月    16    日
附錄本案論罪科刑法條全文：
中華民國刑法第三百三十九條
（普通詐欺罪）
意圖為自己或第三人不法之所有，以詐術使人將本人或第三人之
物交付者，處五年以下有期徒刑、拘役或科或併科一千元以下罰
金。
以前項方法得財產上不法之利益或使第三人得之者，亦同。
前二項之未遂犯罰之。

司法院資訊處製作；財團法人民間司法改革基金會備份。
